【裁判字號】    95,上易,571
【裁判日期】    950523
【裁判案由】    竊盜
【裁判全文】
臺灣高等法院刑事判決                 95年度上易字第571號
上  訴  人
即  被  告  乙○○
                  （現另案於臺灣臺北監獄臺北分監執行）
上列上訴人因竊盜案件，不服臺灣板橋地方法院94年度易字第11
61號，中華民國95年 2月21日第一審判決（起訴案號：臺灣板橋
地方法院檢察署94年度偵緝字第1675號），提起上訴，本院判決
如下：
    主  文
上訴駁回。
    事  實
一、乙○○曾於民國89年間犯偽造文書罪，經臺灣板橋地方法院
    以89年度訴字第1083號判處有期徒刑3月，緩刑3年確定。又
    犯竊盜、偽造文書等罪，經臺灣桃園地方法院以90年度訴字
    第1764號判處有期徒刑4月、4月，定執行刑有期徒刑 7月確
    定；又因違反毒品危害防制條例，經臺灣板橋地方法院以91
    年度板簡字第922號判處有期徒刑5月確定；及因竊盜罪經臺
    灣板橋地方法院以91年度簡上字第124號判處有期徒刑6月確
    定，並經撤銷前開臺灣板橋地方法院89年度訴字第1083判決
    宣告之緩刑。嗣經定應執行有期徒刑1年4月，自91年 4月11
    日起入監服刑，及接續執行有期徒刑 3月（撤銷緩刑部分）
    ，至93年6月7日縮刑期滿執行完畢（91年5月22日至92年1月
    29日執行強制戒治、另因行刑累進處遇縮短刑期40日）。
二、乙○○猶不知悔改，竟意圖為自己不法之所有，於93年10月
    7 日凌晨4 時許，騎乘車牌號碼INW-646 號重型機車，至臺
    北縣中和市○○路631 號之「214 號公車站」之洗車台旁，
    見甲○○所有之車牌號碼MK-5875 號自用小客車停放該處無
    人看管，乃持客觀上足供兇器使用之螺絲起子1 把（不能證
    明為乙○○所有），以強力撬壓之方式，破壞該自用小客車
    之右前車窗（毀損部分未據告訴）後，進入該車內，以螺絲
    起子拔取車內之固定汽車音響面板之螺絲，而著手竊取該汽
    車音響。適為甲○○欲返回車內拿取廣告紙張貼於公車時發
    現，乙○○未能竊得汽車音響，即匆忙自該車右前車窗跳出
    後逃離現場，其竊盜因而未遂。甲○○追趕乙○○未及後，
    乃返回其自用小客車附近查看，發現乙○○在車內遺留有螺
    絲起子1支，復未及將其所騎駛之車號INW-646號重型機車騎
    走（車內有乙○○之行車執照、駕駛執照及行動電話 2支）
    ，而經報警後，經警方循機車內之證件查知上情。
三、案經臺北縣政府警察局中和分局報請臺灣板橋地方法院檢察
    署檢察官偵查起訴。
    理  由
一、本件檢察官所引用之證據，除證人甲○○、何素娥於警詢或
    偵查中之陳述外，另有贓物認領保管單及照片等為證，被告
    乙○○對上開證據之證據能力並無爭執，證人甲○○亦經傳
    喚到庭與被告對質，是上開供述及非供述證據，均應認有證
    據能力，合先敘明。
二、訊據上訴人即被告乙○○矢口否認上開犯行，辯稱：伊在93
    年10月7日凌晨2時30分，至板橋市南雅夜市附近便利商店停
    車買香菸時，因機車暫停未熄火而遭竊，伊找機車約30分鐘
    後打電話回家詢問，伊母稱機車在中和的警察局並且叫伊去
    領，伊並無至中和連城路行竊，而是竊機車之人所為云云。
    經查：
  (一)93年10月7 日凌晨，甲○○駕駛車牌號碼MK-5875 號自用小
    客車，至臺北縣中和市○○路631 號之「214 號公車站」之
    洗車台旁停放，而後在該公車站內張貼車體廣告。同日凌晨
    4 時20分許，甲○○返回車旁欲拿取廣告紙繼續張貼時，發
    現有1 竊嫌自上開車號MK-5875 號自用小客車右前車窗跳出
    ，之後往連城路對向車道橫越馬路逃逸，甲○○及其僱主彭
    東雄追趕未及，嗣返回原處檢視車輛時，發現該自用小客車
    之右前車窗已遭破壞，車內汽車音響面板螺絲被拔下3 顆，
    ，而竊嫌匆忙逃逸之際，留下螺絲起子1 支未及拿取，亦未
    及將所騎乘之車牌號碼 INW-646號重型機車騎走（車內有乙
    ○○之證件及行動電話 2支），乃報警前來。此除據證人甲
    ○○指證歷歷外，復有扣案之螺絲起子1支、行動電話2支及
    現場照片、扣押筆錄、扣押物品目錄表等在卷可稽。
  (二)被告雖否認有騎前揭機車於上開時、地行竊之犯行，辯稱：
    伊機車於93年10月間某日在萬華失竊，曾在路邊打電話請其
    母報警，其母打電話到中和分局報案，同日清晨 7時許又打
    電話回家問報案情形，其母說警察要其到案說明等語（見94
    年度偵緝字第1675號偵查卷第17頁、第20-21頁 ）；證人即
    被告之母何素娥則證稱：當天凌晨 5時許，警察打電話說要
    找乙○○，說他的機車在派出所；同日上午 8時許乙○○打
    電話回家，說他的機車不見，要我去報案，我就告訴他機車
    在警察局等語（見同前卷第21頁）。 2人所述內容，就是否
    主動報案或經警通知到案、 2人通電之時間、次數等，所述
    均有不同，顯見被告係於行竊事蹟敗露後，於清晨 8時許請
    其母親代為報警以求掩飾犯行。否則被告果真於暫停購物時
    機車遭竊，並已即時於凌晨 4時許委託其母報警，豈會在員
    警於中和市○○路查獲上開機車並查知機車所有人後，被告
    之母仍未完成報案之程序？又被告於偵查中原辯稱該機車係
    於93年10月間在萬華失竊云云；至原審又改稱係在板橋市南
    雅夜市一帶失竊云云，前後所述亦有矛盾。又被告果真於當
    日凌晨2、3時許失竊機車，並於失竊後立即打電話要求其母
    代為報警，顯然尋找機車甚急，則其母既告知該機車為警尋
    獲後，被告為何仍不至警局說明，最後仍因通緝始到案應訊
    ？顯見被告辯稱於本件竊盜發生前機車即已失竊云云，為事
    後卸責之詞，不足採信。
  (三)本案除有被告遺留於現場之機車、車內證件、行動電話等為
    證外，更據證人甲○○歷次於警詢、偵訊及原審指訴不移，
    且證人甲○○與被告當庭對質時，更詳陳：當天我工作到一
    個段落要走回車上拿廣告紙時，突然聽到一聲「碰」，就看
    到我車子副駕駛座窗戶爬出一個人並跌倒在地上，還撞壞車
    窗上的晴雨窗，然後該竊嫌從我車旁跑掉，我就與我老闆一
    起去追這個人，但他跑到大馬路後跳過安全島還回頭看我們
    ，雖然沒有追到，但他回頭時與我距離不到一公尺，所以我
    確定該竊嫌就是被告乙○○等語（見原審95年2月7日審判筆
    錄）。衡以證人甲○○與被告素無仇怨，並無矯詞誣指之必
    要，且 2人曾近距離追逐，被告當時復曾回頭觀看，證人甲
    ○○當不致錯認。又該處為中和市○○路旁之公車站，附近
    照明清晰，證人甲○○視力亦正常，此據其詳述在卷（見同
    前筆錄第 6頁），足見證人甲○○之指證確屬實在，堪以採
    信，足認被告確實於93年10月7日騎乘其所有之車號INW-646
    號重型機車至中和市○○路631號之「214號公車站」內行竊
    。
  (四)原審選任辯護人雖聲請委託機關採集扣案螺絲起子上之指紋
    ，用以確認被告是否曾持該螺絲起子行竊。惟本案發生之後
    ，警方曾嘗試在證人甲○○所駕自用小客車內採集指紋，惟
    無所獲，此據證人甲○○證述在卷（見同前筆錄第 8頁）。
    茲因本件可供採集指紋之螺絲起子、汽車音響之螺絲、面板
    ，均無平整光滑之接觸面，本不易殘留完整可資比對之指紋
    ，故縱未曾於上開物件上採得被告之完整指紋，亦不能憑此
    斷言被告未於上開時、地犯罪。本件既經警採驗指紋無著，
    選任辯護人聲請為指紋之採驗，核無贅行此程序之必要。被
    告既於著手犯罪後為證人甲○○所發現，於追逐過程中證人
    甲○○曾清楚看見被告之容貌，並已指證綦詳。且被告逃逸
    後，在現場遺有其所騎乘之車牌號碼 INW-646號重型機車、
    及螺絲起子1支、行動電話2支等，有現場照片、扣押筆錄、
    扣押物品目錄表等在卷可憑，被告犯行堪以認定。
三、按刑法第三百二十一條第一項第三款之攜帶兇器竊盜罪，係
    以行為人攜帶兇器竊盜為其加重條件，此所謂兇器，其種類
    並無限制，凡客觀上足對人之生命、身體、安全構成威脅，
    具有危險性之兇器均屬之，且祇須行竊時攜帶此種具有危險
    性之兇器為已足，並不以攜帶之初有行兇之意圖為必要，最
    高法院79年度臺上字第5253號判例意旨足資參照。本件被告
    持螺絲起子著手拔取證人甲○○汽車音響之面板上螺絲，乃
    使用該螺絲起子著手行竊，而螺絲起子客觀上足對人之生命
    、身體、安全構成威脅，是被告雖未得手財物，核其所為，
    仍應論以刑法第321 條第2 項、第1 項第3 款之加重竊盜未
    遂罪。又被告係在公車站旁之洗車台內行竊，此經證人甲○
    ○證述如前，並非在車站內利用旅客上下車之機會為竊盜之
    犯行，不另論以同法第321條第1項第 6款之加重竊盜罪。又
    被告曾犯如事實欄所載之偽造文書、竊盜等罪，至93年6月7
    日縮刑期滿執行完畢，有臺灣高等法院被告前案紀錄表在卷
    可稽，其於有期徒刑執行完畢後之 5年以內，再犯本件有期
    徒刑以上之罪，為累犯，應依法加重其刑。又被告已著手竊
    盜行為，因被證人甲○○發現，急於逃逸而未能得手財物，
    為未遂犯，應按既遂犯之刑減輕之，並依法先加後減。
四、原審以被告罪證明確，援引刑法第321條第2項（漏引）、第
    1 項第3 款、第47條、第26條前段等規定，並審酌被告有多
    次竊盜前科，且均係以破壞車窗後進入車內之手法行竊，歷
    偵、審教訓及刑罰執行，仍不知悔改，其甫於93年6 月間服
    刑期滿出監，同年10月又犯本罪，且犯後匿飾犯行，毫無悔
    意，與證人對質時，竟反指證人甲○○設詞誣陷（見原審95
    年2月7日審判筆錄第11頁），本應嚴懲，辜念被告犯罪情節
    尚輕，案發後已知檢束行止，未再被查獲其他犯行，斟酌其
    犯罪動機、目的、犯罪手段等一切情狀，量處有期徒刑10月
    ，並敘明扣案螺絲起子1 把，雖為被告犯本罪所用，惟不能
    證明為被告所有，不另為沒收之宣告，經核其認事用法俱無
    違誤，量刑亦屬適當，被告上訴意旨仍執陳詞否認犯罪，為
    無理由，應予駁回。
據上論斷，應依刑事訴訟法第368條，判決如主文。
本案經檢察官鄭富銘到庭執行職務。
中    華    民    國    95    年    5     月    23    日
                  刑事第一庭審判長法  官  蔡  長  溪
                                  法  官  林  俊  益
                                  法  官  陳  春  秋
以上正本證明與原本無異。
不得上訴。
                                  書記官  李  家  敏
中    華    民    國    95    年    5     月    26    日
附錄：本案論罪科刑法條全文
刑法第321條
犯竊盜罪而有左列情形之一者，處六月以上、五年以下有期徒刑
：
一  於夜間侵入住宅或有人居住之建築物、船艦或隱匿其內而犯
    之者。
二  毀越門扇、牆垣或其他安全設備而犯之者。
三  攜帶兇器而犯之者。
四  結夥三人以上而犯之者。
五  乘火災、水災或其他災害之際而犯之者。
六  在車站或埠頭而犯之者。
前項之未遂犯罰之。


司法院資訊處製作；財團法人民間司法改革基金會備份。
